臺灣南投地方法院刑事判決
  111年度審訴字第217號
公  訴  人  臺灣南投地方檢察署檢察官 
被      告  趙子翔


            林政興


上列被告因詐欺案件，經檢察官提起公訴（110年度偵字第4068
、4165、5529號），因被告於準備程序中對起訴事實為有罪之陳
述，經告以簡式審判程序之旨，並聽取當事人意見後，合議庭裁
定由受命法官獨任進行簡式審判程序，判決如下：
    主      文
趙子翔犯如附表所示之各罪，各處如附表「罪名及宣告刑」欄所
示之刑。應執行有期徒刑拾壹月。
林政興犯如附表編號1至2所示之各罪，各處如附表編號1至2「罪
名及宣告刑」欄所示之刑。應執行有期徒刑捌月。緩刑貳年，緩
刑期間付保護管束，並應於本判決確定之日起壹年內，向指定之
政府機關、政府機構、行政法人、社區或其他符合公益目的之機
構或團體，提供壹佰貳拾小時之義務勞務。
    事實及理由
一、犯罪事實：
　㈠趙子翔、林政興係朋友，基於參與犯罪組織之犯意，於民國1
    10年4月間，加入由真實姓名年籍均不詳、綽號「阿洲」之
    成年人所組成，以實施詐術為手段、具有持續性、牟利性之
    有結構性詐騙集團組織。趙子翔、林政興、「阿洲」及其所
    屬詐騙集團成員，共同意圖為自己不法之所有，基於三人以
    上以網際網路為傳播工具對公眾散布而詐欺取財及一般洗錢
    之犯意聯絡，以附表編號1、2所示之方法，詐騙附表編號1、
    2所示之人，致其等陷於錯誤，匯款至林政興所申辦之台新
    國際商業銀行（下稱台新銀行）帳號000-00000000000000號
    帳戶，林政興旋於110年4月23日21時32分許，在南投縣○○鎮
    ○○路○段00○00號之OK便利商店內，提領新臺幣（下同）1萬7
    800元得手後，在趙子翔位於南投縣○○鎮○○路0段000巷00號
    住處內，將領得款項交給趙子翔，林政興因此獲得報酬5500
    元，趙子翔再將餘款1萬2300元轉交給「阿洲」。
　㈡趙子翔與吳毓庭（另經臺灣南投地方檢察署檢察官為不起訴
    處分）係朋友。趙子翔透過通訊軟體「telegram」，向不知
    情之吳毓庭借用永豐商業銀行（下稱永豐銀行）帳號000-00
    000000000000號帳戶、台新銀行帳號000-00000000000000號
    帳戶供匯款使用後，趙子翔與「阿洲」（無證據證明3人以
    上），共同意圖為自己不法之所有，基於以網際網路為傳播
    工具對公眾散布而詐欺取財及一般洗錢之犯意聯絡，以附表
    編號3、4所示之方法，詐騙附表編號3、4所示之人，致其等
    陷於錯誤，分別匯款至吳毓庭上開銀行帳戶後，吳毓庭再分
    別以提領現金或轉帳方式交付1萬3000元、8500元給趙子翔
    ，由趙子翔轉交給「阿洲」。
二、證據名稱：
　㈠被告趙子翔、林政興於警詢、偵查及本院審理時之供述。
　㈡證人即告訴人張椅勝、王方坤、證人即被害人呂曙卉、證人
    蘇雅瑛於警詢時及證人吳毓庭於警詢、偵查時之證述（惟證
    人即告訴人張椅勝、王方坤於警詢時未經具結所為關於被告
    趙子翔、林政興涉犯違反組織犯罪防制條例之罪之陳述，於
    被告2人違反組織犯罪防制條例部分，依組織犯罪防制條例
    第12條第1項中段規定，不得作為認定被告2人有罪之證據，
    故就被告趙子翔、林政興涉犯參與組織犯罪部分，不引用前
    開證人於警詢時之陳述作為證據）。
　㈢指認犯罪嫌疑人紀錄表、內政部警政署反詐騙諮詢專線紀錄
    表、基隆市警察局第四分局安定派出所受理詐騙帳戶通報警
    示簡便格式表、基隆市警察局第四分局安定派出所陳報單、
    基隆市警察局第四分局安定派出所受理各類案件紀錄表、告
    訴人王方坤之LINE對話紀錄、臺中市政府警察局第一分局西
    區派出所受理各類案件紀錄表、臺中市政府警察局第一分局
    西區派出所受（處）理案件證明單、內政部警政署反詐騙諮
    詢專線紀錄表、換錢網網頁截圖、告訴人王方坤之交易明細
    截圖暨偵查相片、金融機構聯防機制通報單、LINE對話紀錄
    、台新國際商業銀行110年6月9日台新作文字第11013989號
    函暨函附資料、指認犯罪嫌疑人紀錄表、永豐商業銀行110
    年5月20日作心詢字第1100518125號金融資料查詢回覆函暨
    函附資料、被害人呂曙卉之WECHAT對話紀錄暨轉帳明細截圖
    、證人吳毓庭之對話紀錄、新北市政府警察局土城分局土城
    派出所陳報單、新北市政府警察局土城分局土城派出所受理
    各類案件紀錄表、新北市政府警察局土城分局土城派出所受
    （處）理案件證明單、內政部警政署反詐騙諮詢專線紀錄表
    、新北市政府警察局土城分局土城派出所受理詐騙帳戶通報
    警示簡便格式表、金融機構聯防機制通報單、內政部警政署
    反詐騙諮詢專線紀錄表、臺南市政府警察局善化分局潭頂派
    出所受理詐騙帳戶通報警示簡便格式表、165專線協請金融
    機構暫行圈存疑似詐欺款項通報單、台新國際商業銀行110
    年5月20日台新作文字第11012569號函暨函附資料、被害人
    黃泓翔之交易紀錄、被害人黃泓翔之WECHAT對話紀錄。
三、論罪科刑
　㈠核被告趙子翔、林政興就附表編號1部分所為，均係犯組織犯
    罪防制條例第3條第1項後段之參與犯罪組織罪、洗錢防制法
    第14條第1項之一般洗錢罪、刑法第339條之4第1項第2款、
    第3款之三人以上共同以網際網路對公眾散布而犯詐欺取財
    罪；就附表編號2部分所為，均係犯洗錢防制法第14條第1項
    之一般洗錢罪、刑法第339條之4第1項第2款、第3款之三人
    以上共同以網際網路對公眾散布而犯詐欺取財罪。又被告趙
    子翔就附表編號3、4部分所為，則係犯洗錢防制法第14條第
    1項之一般洗錢罪、刑法第339條之4第1項第3款之以網際網
    路對公眾散布而犯詐欺取財罪。
　㈡被告趙子翔、林政興與「阿洲」間，就附表編號1、2所示之
    洗錢、加重詐欺取財犯行；被告趙子翔與「阿洲」間，就附
    表編號3、4所示之洗錢、加重詐欺取財犯行，分別均有犯意
    聯絡及行為分擔，為共同正犯。
　㈢被告趙子翔、林政興就附表編號1部分所犯參與犯罪組織罪、
    一般洗錢罪及三人以上共同以網際網路對公眾散布而犯詐欺
    取財罪，為想像競合犯，依刑法第55條規定，從一重論三人
    以上共同以網際網路對公眾散布而犯詐欺取財罪；就附表編
    號2部分所犯一般洗錢罪及三人以上共同以網際網路對公眾
    散布而犯詐欺取財罪，為想像競合犯，依刑法第55條規定，
    從一重論三人以上共同以網際網路對公眾散布而犯詐欺取財
    罪。又被告趙子翔就附表編號3、4部分所犯一般洗錢罪及以
    網際網路對公眾散布而犯詐欺取財罪，為想像競合犯，各依
    刑法第55條規定，分別從一重論以網際網路對公眾散布而犯
    詐欺取財罪。另被告趙子翔就附表編號1至4所示之犯行、被
    告林政興就附表編號1至2所示之犯行，犯意各別，行為互殊
    ，均應分論併罰。
　㈣犯罪之情狀顯可憫恕，認科以最低度刑仍嫌過重者，得酌量
    減輕其刑，刑法第59條定有明文。又刑法第59條規定犯罪之
    情狀可憫恕者，得酌量減輕其刑，其所謂「犯罪之情狀」，
    與同法第57條規定科刑時應審酌之一切情狀，並非有截然不
    同之領域，於裁判上酌減其刑時，應就犯罪一切情狀（包括
    第57條所列舉之10款事項），予以全盤考量，審酌其犯罪有
    無可憫恕之事由（即有無特殊之原因與環境，在客觀上足以
    引起一般同情，以及宣告法定低度刑，是否猶嫌過重等等）
    ，以為判斷，最高法院95年度台上字第6157號判決意旨參照
    。經查，就被告趙子翔、林政興本案附表編號1、2犯行部分
    ，本院考量其2人參與之犯罪情節僅係提供帳戶資料、提款
    或轉交款項，所從事者乃詐欺集團最外層、獲利低且風險高
    之犯罪分工，與上層策畫者及實際實行詐術者相比，惡性較
    輕，又被告2人於本院審理時均坦承犯行，且已匯款至附表
    編號1所示之告訴人指定之帳戶而賠償損害，並已與附表編
    號2所示之告訴人達成調解及賠償損害，是本院認被告2人就
    附表編號1、2所犯之罪，如逕處以刑法第339條之4第1項第2
    款、第3款加重詐欺罪之法定最低刑度有期徒刑1年，被告2
    人將無任何易服社會勞動之可能及機會，尚有過苛，其犯罪
    情狀有可資憫恕之情，故均依刑法第59條規定酌量減輕其刑
    ；又就被告趙子翔本案附表編號3、4犯行部分，本院考量被
    告趙子翔於本院審理時均坦承犯行，且其究非取得詐欺贓款
    之最主要獲利者，被告趙子翔並已與附表編號3所示之被害
    人達成和解及賠償損害，且亦已匯款至附表編號4所示之被
    害人指定之帳戶而賠償損害，足見被告趙子翔確有悔悟之心
    ，真誠努力彌補過犯，是本院認被告趙子翔就附表編號3、4
    所犯之罪，倘依刑法第339條之4第1項第2款加重詐欺罪之最
    低法定本刑科處有期徒刑1年，猶嫌過重，不無情輕法重之
    虞，客觀上尚有情堪憫恕之處，故亦均依刑法第59條酌減其
    刑。
　㈤被告2人於本院審理時，就一般洗錢罪部分之犯罪事實均予以
    自白，是被告2人所犯一般洗錢罪部分，原均應斟酌洗錢防
    制法第16條第2項減刑規定，惟依前開罪數說明，被告2人所
    犯一般洗錢罪均屬想像競合犯中之輕罪，是就被告2人此部
    分想像競合輕罪得減刑部分，本院於依照刑法第57條量刑時
    ，將併予審酌。
　㈥又被告趙子翔於偵查中供陳：就與被告林政興那件真的不是
    伊做的等語（見臺灣南投地方檢察署110年度偵字第4068號
    卷【下稱偵卷】第15頁）；被告林政興於警詢時先自陳：沒
    策畫本件詐欺案，伊只知道被告趙子翔向伊借帳戶並匯錢進
    來等語（見南投縣○○○○○○里○○○○○○○○0000000000號卷第5頁
    ），後於偵查中亦供稱：對於錢的來源半信半疑，剛好那時
    疫情沒工作，又相信被告趙子翔說的是合法的等語（見偵卷
    第25頁），足見被告2人於偵查中均未坦承參與犯罪組織犯
    行，是本院於量刑時自無須併予審酌組織犯罪防制條例第8
    條第1項後段之規定。
  ㈦本院審酌被告趙子翔、林政興不思循正途獲取穩定經濟收入
    ，竟貪圖不法錢財，與集團成員間相互利用彼此行為而為附
    表編號1、2所示詐欺、洗錢犯行，且侵害告訴人張椅勝、王
    方坤之財產法益；被告趙子翔並另為附表編號3、4所示犯行
    ，造成被害人呂曙卉、黃泓翔受有財物損失，所為均有不該
    。惟念及被告2人於本院審理時均坦承犯行，並均符合洗錢
    防制法第16條第2項減刑事由，且被告2人已共同賠償附表編
    號1、2所示告訴人之損害，被告趙子翔則另亦賠償附表編號
    3、4所示被害人之損害，暨考量被告2人素行及被告趙子翔
    於本院審理時自陳高中肄業、從事修機車、要扶養父親；被
    告林政興於本院審理時自陳高中畢業、在家印章店幫忙、要
    扶養父親等一切情狀，分別量處如主文所示之刑，並均定其
    應執行之刑。
  ㈧另組織犯罪防制條例第3條第3項關於強制工作之規定，業經
    司法院釋字第812號解釋認定違憲，並自110年12月10日起失
    其效力，故法院自無從依該已失效規定，衡酌有無對被告2
    人宣告強制工作之必要。
  ㈨又被告林政興前未曾因故意犯罪受有期徒刑以上刑之宣告，
    有臺灣高等法院被告前案紀錄表附卷可稽，本次因一時失慮
    ，致罹刑章，惟被告林政興犯後坦承犯行，且已賠償附表編
    號1、2所示告訴人之損害，是本院認被告林政興經此科刑教
    訓，當知所警惕，信無再犯之虞，認對其所宣告之刑，以暫
    不執行為適當，是依刑法第74條第1項第1款規定，併予宣告
    緩刑2年。另為確保被告林政興能記取教訓，且於緩刑期間
    內能深知警惕戒慎自己之行為，是併依刑法第74條第2項第5
    款規定，命被告林政興應於本判決確定之日起1年內，向指
    定之政府機關、政府機構、行政法人、社區或其他符合公益
    目的之機構或團體，提供120小時之義務勞務，並依刑法第9
    3條第1項第2款規定，諭知緩刑期間付保護管束。至被告趙
    子翔前固未曾因故意犯罪受有期徒刑以上刑之宣告，惟被告
    趙子翔另因詐欺案件，經臺灣南投地方檢察署檢察官以111
    年度偵字第1924號提起公訴，且本院已審酌被告趙子翔坦承
    犯行、已賠償附表所示之人所受之損害等情狀而為量刑，是
    本院綜合上開情節，認被告趙子翔本案不宜宣告緩刑。　
四、被告林政興於本院審理時固自陳本案犯罪所得為5500元（見
    本院卷第47頁），惟其既已與被告趙子翔共同賠償附表編號
    1、2所示告訴人之損害，是倘就被告林政興此部分犯罪所得
    再予宣告沒收，恐有過苛之虞，故依刑法第38條之2第2項規
    定，不予宣告沒收。至洗錢防制法第18條第1項前段固有沒
    收財物或財產上利益之特別規定，惟洗錢防制法第18條第1
    項規定：「犯第14條之罪，其所移轉、變更、掩飾、隱匿、
    收受、取得、持有、使用之財物或財產上利益，沒收之；犯
    第15條之罪，其所收受、持有、使用之財物或財產上利益，
    亦同」，此一規定採取義務沒收主義，只要合於前述規定，
    法院即應為相關沒收之諭知，然該洗錢行為之標的是否限於
    行為人所有者始得宣告沒收，法無明文。而實務上一向認為
    ，倘法條並未規定「不問屬於犯罪行為人與否均沒收」時，
    自仍以屬於被告所有者為限，始應予沒收。是以，被告趙子
    翔、林政興既已將款項轉交予「阿洲」，則被告2人對該等
    款項即已無事實管領權，是依前開說明，均不予宣告沒收。
五、依刑事訴訟法第273條之1、第299條第1項前段、第310條之2
    、第454條，判決如主文。
六、如不服本件判決，得自收受送達之日起20日內，向本院提起
    上訴狀（須附繕本）。
本案由檢察官李俊毅提起公訴，檢察官石光哲到庭執行職務。
中　　華　　民　　國　　111 　年　　12　　月　　14　　日
                  刑事第二庭  法　官　蔡霈蓁
以上正本與原本無異。
如不服本判決應於收受送達後20日內向本院提出上訴書狀，並應
敘述具體理由；其未敘述上訴理由者，應於上訴期間屆滿後20日
內向本院補提理由書（均須按他造當事人之人數附繕本）「切勿
逕送上級法院」。
告訴人或被害人如對於本判決不服者，應具備理由請求檢察官上
訴，其上訴期間之計算係以檢察官收受判決正本之日期為準。
                              書記官  郭勝華
中　　華　　民　　國　　111 　年　　12　　月　　14　　日
附錄本案論罪科刑法條:
中華民國刑法第339條之4
犯第339條詐欺罪而有下列情形之一者，處1年以上7年以下有期
徒刑，得併科1百萬元以下罰金：
一、冒用政府機關或公務員名義犯之。
二、三人以上共同犯之。
三、以廣播電視、電子通訊、網際網路或其他媒體等傳播工具，
    對公眾散布而犯之。
前項之未遂犯罰之。
組織犯罪防制條例第3條
發起、主持、操縱或指揮犯罪組織者，處3年以上10年以下有期
徒刑，得併科新臺幣1億元以下罰金；參與者，處6月以上5年以
下有期徒刑，得併科新臺幣1千萬元以下罰金。但參與情節輕微
者，得減輕或免除其刑。
具公務員或經選舉產生之公職人員之身分，犯前項之罪者，加重
其刑至二分之一。
犯第1項之罪者，應於刑之執行前，令入勞動場所，強制工作，
其期間為3年。
前項之強制工作，準用刑法第90條第2項但書、第3項及第98條第
2項、第3項規定。
以言語、舉動、文字或其他方法，明示或暗示其為犯罪組織之成
員，或與犯罪組織或其成員有關聯，而要求他人為下列行為之一
者，處3年以下有期徒刑，得併科新臺幣3百萬元以下罰金：
一、出售財產、商業組織之出資或股份或放棄經營權。
二、配合辦理都市更新重建之處理程序。
三、購買商品或支付勞務報酬。
四、履行債務或接受債務協商之內容。
前項犯罪組織，不以現存者為必要。
以第5項之行為，使人行無義務之事或妨害其行使權利者，亦同
。
第5項、第7項之未遂犯罰之。
洗錢防制法第14條
有第二條各款所列洗錢行為者，處7年以下有期徒刑，併科新臺
幣5百萬元以下罰金。
前項之未遂犯罰之。
前二項情形，不得科以超過其特定犯罪所定最重本刑之刑。

附表：
編號 被害人 詐騙方法 罪名及宣告刑 1 張椅勝 （提出告訴） 詐欺集團成員在臉書網站設立「淘寶支付寶微信人民幣比特幣各國外幣兌換」社團，並以LINE向張椅勝兜售遊戲點數，致張椅勝陷於錯誤，於110年4月23日21時20分許，匯款7120元至林政興之台新銀行帳戶。 趙子翔三人以上共同以網際網路對公眾散布而犯詐欺取財罪，處有期徒刑陸月。 林政興三人以上共同以網際網路對公眾散布而犯詐欺取財罪，處有期徒刑陸月。 2 王方坤 （提出告訴） 詐欺集團成員在「換錢網」網站上張貼外幣換匯之訊息，並於110年4月23日1時許，以LINE向王方坤佯稱其可兌換人民幣云云，致王方坤陷於錯誤，於同日21時28分許，匯款1萬750元至林政興之台新銀行帳戶。 趙子翔三人以上共同以網際網路對公眾散布而犯詐欺取財罪，處有期徒刑陸月。 林政興犯三人以上共同以網際網路對公眾散布而犯詐欺取財罪，處有期徒刑陸月。 3 呂曙卉 趙子翔在背包客棧網站上張貼「兌換人民幣、購買微信點數」等訊息，並於110年3月30日某時，以微信暱稱「姆姆」向呂曙卉佯稱其可轉匯人民幣云云，致呂曙卉陷於錯誤，於110年4月9日16時56分許，匯款1萬2930元至吳毓庭之永豐銀行帳戶。 趙子翔共同以網際網路對公眾散布而犯詐欺取財罪，處有期徒刑陸月。 4 黃泓翔 趙子翔在背包客棧網站上張貼「兌換人民幣、購買微信點數」等訊息，並於110年4月10日某時，以微信暱稱「狗蛋」向黃泓翔佯稱其可代購微信點數云云，致黃泓翔陷於錯誤，於翌日0時19分許，匯款8500元至吳毓庭之台新銀行帳戶。 趙子翔共同以網際網路對公眾散布而犯詐欺取財罪，處有期徒刑陸月。